【裁判字號】    95,簡,27
【裁判日期】    950320
【裁判案由】    廢棄物清理法
【裁判全文】
臺北高等行政法院簡易判決
                                     95年度簡字第00027號
原      告  甲○○
被      告  臺北縣永和市公所
代  表  人  乙○○(市長)
上列當事人間因廢棄物清理法事件，原告不服臺北縣政府中華民
國94年11月10日北府訴決字第0940556509號（案號：00000000號
）訴願決定，提起行政訴訟，本院判決如下：
    主  文
原告之訴駁回。
訴訟費用由原告負擔。
    事  實
壹、事實概要：
  一按被告機關所屬之環保稽查員於94年6月29日下午6時5分許
    在永和市中正公園執行「取締民眾餵食犬隻所餵食飼料等物
    之污染環境行為」勤務時，發現原告正在餵食犬隻，而且認
    定原告有以下之違章行為，而依下列規定對之課罰：
    (一)原告之餵食方式，導致餵食飼料（剩餘骨頭）污染地面。
    (二)而此等行為結果已違反廢棄物清理法第27條第2款之規定
      。
    (三)因此依廢棄物清理法第50條第3款之規定，科處原告新台
      幣（下同）4,500元之罰鍰處分。
  二原告不服上開裁罰處分而提出訴願，經訴願機關台北縣政府
    審議駁回原告之訴願（北府訴決字第0940556509號函），原
    告因此提起本件行政訴訟。
貳、兩造聲明：
  一原告聲明：
    求為判決撤銷原處分及訴願決定。
  二被告聲明：
    求為判決駁回原告之訴。
參、兩造之爭點：
  一原告主張之理由：
    (一)原告於餵養犬隻時，均係將飼料置於塑膠盤中再放在地面
      ，並非直接棄置泥地上，且俟犬隻食畢後，再將塑膠盤及
      剩餘飼料收拾攜回，並無污染地面情事。
    (二)94年6月29日下午原告仍如往常方式餵養犬隻，且原告仍
      停留於原地等待犬隻食畢以便進行收拾清理，詎料被告機
      關環保稽查員前往執行勤務時，見原告在餵食犬隻，未為
      任何勸導說明，即認定原告行為污染地面違反廢棄物清理
      法，而為本件罰鍰處分。
    (三)原告為一介退伍榮民，依賴月領退養金生活，基於憐憫心
      ，始不畏寒暑風雨，出錢出力餵養這些無主、處境堪憐之
      棄養動物，並自備器皿與物品，用心盡力防免污染環境。
      且因原告之餵養，使狗群得安頓在溪旁草叢中，不致流竄
      街頭，有礙市容觀瞻及造成交通問題、環境髒亂與驚嚇婦
      孺。原告之舉，是有益於永和市民與被告，應得肯定。
  二被告主張之理由：
    (一)作成處分之法規範基礎：
      1.按廢棄物清理法第27條第2款之規定，在指定清除地區
        內嚴禁有污染地面、池溏、水溝、牆壁、樑柱、電桿、
        樹木、道路、橋樑或其他土地定著物之行為。為維護市
        容整潔及環境品質，依廢棄物清理法第50條第3款規定
        ，凡違反廢棄物清理法第27條各款行為之一者，處新台
        幣1,200元以上6,000元以下罰鍰。
      2.又依司法院釋字第275號解釋意旨，人民違反法律上之
        義務而應受行政罰之行為，法律無特別規定時，雖不以
        出於故意為必要，仍須以過失為其責任條件。但應受行
        政罰之行為，僅須違反禁止規定或作為義務，而不以發
        生損害或危險為其要件者，推定為有過失，於行為人不
        能舉證證明自己無過失時，即應受處罰。
    (二)作成本案處分之客觀事實經過：
      1.按本案原告違章地點，以前曾多次遭人餵食犬隻，該餵
        食食物（例骨頭、廚餘等）污染地面，造成公園內環境
        髒亂不堪，故被告機關乃派人加強取締告發。
      2.而本案稽查時，被告機關環保稽查人員確實於處分書事
        實欄所敘之時、地，當場發現原告餵食犬隻飼料污染地
        面，原告亦親為簽名確認違規事實。
    (三)原裁罰處分合法性之說明：
      1.原告因餵食犬隻，該餵食食品（骨頭）污染地面之行為
        已構成廢棄物清理法第27第2款法條所禁止之行為，被
        告機關依同法第50條第3款規定於法定裁罰額度內以前
        揭處分單處分原告，為屬有據。
      2.被告機關環保稽查人員於處分書事實欄所敘之時、地，
        當場發現原告餵食犬隻飼料污染地面，且係直接將餵食
        物棄置泥地上供犬隻食用，並不如訴訟書所述均係將飼
        料置於塑膠盤中。
      3.另原告於公園飼養犬隻之飼料為動物骨頭、廚餘等物，
        犬隻咬食後剩餘之食物遺留地面易影響環境之衛生。
      4.本件係針對原告因餵食犬隻，該餵食食物（骨頭）污染
        地面之行為，原告就其違反行為並不否認，其違規事實
        復有原告於告發單上違反人處簽名供認可稽。
      5.本件原告違反行為造成環境污染情形非屬輕微，被告機
        關按其違規情節，在法定裁罰額度範圍內所處罰鍰，於
        行政裁量權之行使並無不當，應已符合比例原則之要求
        。
    理  由
壹、程序方面：
    本案作為原告行政爭訟標的之裁罰金額為新台幣（下同）4,
    500元，低於200,000元。而司法院曾於92年9月17日以（92）
    院台廳行一字第23681號令，依行政訴訟法第229條第2項之
    規定，將行政訴訟法第229條第1項之簡易案件金額（價額）
    自3萬元，提高為20萬元。故本案應認合於行政訴訟法第229
    條第1項第2款「因不服行政機關所為新台幣20萬元以下（原
    為3萬元，現提高為20萬元）罰鍰處分而涉訟者」，應依簡
    易訴訟程序進行之。
貳、本件爭執之要點：
  一按被告機關認定原告於下列時、地有違章行為存在，違反廢
    棄物清理法之相關規定，而對之課罰：
    (一)違章時地：
      94年6月29日下午6時5分許在永和市中正公園內。
    (二)違章行為內容：
      原告餵食犬隻，其餵食方式導致餵食飼料（剩餘骨頭）污
      染地面。
    (三)違章之法規範：
      廢棄物清理法第27條第2款規定內容：
      在指定清除地區內嚴禁有下列行為：
      一  ......
      二  污染地面、池溏、水溝、牆壁、樑柱、電桿、樹木、
          道路、橋樑或其他土地定著物。
      三  ..........
    (四)裁罰之規範基礎：
      廢棄物清理法第50條第3款規定內容：
      有下列情形之一者，處新臺幣1,200元以上6,000元以下罰
      鍰。經限期改善，屆期仍未完成改善者，按日連續處罰：
      一  ....
      二   ....
      三  為第27條各款行為之一。
    (五)裁罰金額：
      4,500元之罰鍰。
  二原告則從事實認定層面來爭執上開處分之合法性，而謂：「
    其餵食過程沒有污染地面，因為其是將飼料置於塑膠盤中再
    放在地面，並非直接棄置泥地上，且俟犬隻食畢後，再將塑
    膠盤及剩餘飼料收拾攜回，並無污染地面情事」等語。
參、本院之判斷：
  一按原告之違規事實認定，業經被告機關拍照附卷為證，且有
    經原告簽名承認之告發單為憑（其上載明「餵食犬隻飼料污
    染地面」），此等證據資料已足使本院確信違章事實為真正
    。
  二原告如欲推翻本院已形成之心證，自應舉出反證，使本院已
    得之確信產生動搖，然而原告卻僅空言主張。本院依常理判
    斷，「餵食流浪狗而使用塑膠盤」一節，也與日常經驗法則
    有出入。
  三是以本案原告之違章事實洵堪認定，則被告機關依廢棄物清
    理法第50條第3 款之規定對原告處以罰鍰，亦屬合法。
  四至於裁罰法律效果之衡量，被告機關對原告課處4,500 元之
    罰鍰，既然法定額度內，又無證據資料顯示裁量本身有裁量
    怠惰、裁量逾越、裁量濫用之違法情事（裁量違法之客觀證
    明責任應由原告承擔），當屬合法，而應予維持。
肆、綜上所述，原處分並無不合，訴願決定予以維持亦無違誤，
    原告訴請撤銷於法無據，應予駁回。
據上論結，原告之訴為無理由，爰依行政訴訟法第236條、第98
條第3項前段，判決如主文。
中    華    民    國    95    年     3    月   20     日
                              第五庭  法  官  帥嘉寶
上為正本係照原本作成。
本件以訴訟事件所涉及之法律見解具有原則性者為限，始得於本
判決送達後20日內向本院提出上訴狀並表明上訴理由，如已於本
判決宣示後送達前提起上訴者，應於判決送達後20日內補具上訴
理由（均按他造人數附繕本），且經最高行政法院許可後方得上
訴。
中    華    民    國    95    年     3    月   20     日
                                      書記官  蘇亞珍


司法院資訊處製作；財團法人民間司法改革基金會備份。
